臺灣桃園地方法院刑事判決　　　　　　　　　　　　　　九十年度交訴字第五六號
　　公　訴　人　臺灣桃園地方法院檢察署檢察官
　　被　　　告　甲○○
　　選任辯護人　呂理胡律師
　　　　　　　　潘維成律師
右列被告因過失致死案件，經檢察官提起公訴（九十年度偵字第三七八五號），本院
判決如左︰
    主  文
甲○○從事業務之人，因業務上之過失致人於死，處有期徒刑柒月，緩刑貳年。
    事  實
一、甲○○係永隆汽車材料行負責人，平日以小貨車送貨，駕駛自小貨車送貨為其附
    隨業務，為從事業務之人。於民國九十年二月一日下午六時二十分許，駕駛車號
    Ｐ八－七五三一號自小貨車沿桃園縣中壢市○○○路內側車道，由中壢往內壢方
    向行駛，於行過環中東路二段與利民路之交岔路口附近時，原應注意車前狀況，
    隨時採取必要之安全措施，而依當時之天候、道路狀況並無不能注意之情，竟疏
    未注意及此，適有黃雲騎乘腳踏車由利民路左轉環中東路二段欲往內壢方向行駛
    ，於轉入環中東路二段後，亦疏未注意立即駛入外側慢車道，而續沿內側快車道
    騎乘，甲○○見狀欲急往右側慢車道閃躲，惟仍閃避不及，致在環中東路二段六
    十四號前之內外車道分隔線處，小貨車之左前車頭撞擊當時正由內側往外側車道
    斜行之黃雲腳踏車右側，致黃雲人車倒地，受有硬腦膜下及蛛網膜下腔出血、右
    側多處骨折、腹腔鈍擊傷等傷害，甲○○於肇事後，除報警將傷者送醫急救外，
    並對到場處理事故之警員表示其為小貨車之駕駛人自首而受裁判，而黃雲雖經送
    醫急救，惟延至同日九時三十分仍因頭部外傷、顱內出血不治死亡。
二、案經被害人黃雲之子乙○○訴由臺灣桃園地方法院檢察署及檢察官相驗偵查起訴
    。
    理  由
一、訊據被告甲○○對於右揭時地駕駛自小貨車肇事致人於死之事實固坦承不諱，惟
    辯稱：伊平日雖係駕駛小貨車送貨，然車禍發生當時伊已下班並換下工作服，伊
    駕駛小貨車係欲往大賣場採購，因之並非執行業務行為，且伊發現被害人時，距
    離被害人僅二十餘公尺，對於防止車禍事故之發生並無可期待等云云。
二、經查：車禍發生後，肇事現場即桃園縣中壢市○○○路二段六十四號前內外側分
    隔線處，其路面遺有噴水狀水痕（噴水狀水痕始點距離利民路交岔路口二十九點
    四公尺，其方向由分隔線外往內），始點處遺落有被害人黃雲鞋子一支，黃雲所
    騎乘之腳踏車橫躺於內側車道，距離噴水狀水痕始點四點七公尺處，黃雲本人倒
    臥內側車道，其遺留之血跡（頭部）距離腳踏車二點九公尺處，而肇事後，被告
    甲○○所駕駛之小貨車左側保險桿有撞擊痕，前擋風玻璃左側因撞擊而破碎龜裂
    ，黃雲所騎乘之腳踏車右側近中央部位明顯內凹，現場路面並無遺留煞車痕等情
    ，有道路交通事故調查報告表現場圖及車禍發生後現場及車輛照片在卷可稽，則
    依前開車禍發生後現場遺留之跡證，車禍之撞擊點應係在噴水狀水痕之始點處（
    即內外分隔線靠近內側車道處），且係被告所駕駛之小貨車左前車頭撞擊當時正
    由內側車道往外側車道斜行之黃雲腳踏車右側，而依現場並無遺留煞車痕，黃雲
    因受高速碰撞後，先撞擊小貨車之擋風玻璃，後向前之衝力，彈至距離撞擊點七
    點六公尺處，參以被告自承其當時係行駛內側車道，而告訴人乙○○亦指明其母
    黃雲當時係欲由利民路左轉環中東路二段往內壢方向行駛等情，本件車禍係被告
    駕駛小貨車行經利民路與環中東路二段之交岔路口後，未注意車前狀況及隨時採
    取必要之安全措施，突發現甫由利民路左轉環中東路二段未立即駛入外側車道而
    仍沿內外分隔線斜行之黃雲所騎乘之腳踏車，甲○○見狀原欲往外側車道閃避不
    及，致其小貨車之左前車頭撞擊黃雲所騎乘腳踏車之右側，黃雲人車倒地，其就
    車禍之發生有過失，至為明顯，被告雖另辯稱其係於碰撞前二十公尺處始發現黃
    雲所騎乘之腳踏車，依反應及煞車距離，原無可期待其得閃煞而避免車禍發生之
    可能云云，然查，肇事路段為直線道路且無障礙，已據被告供承在卷，並據證人
    即當日前往處理事故之警員謝政城到庭證述相符，被告對於視距及車前狀況之掌
    握並無障礙，又車禍發生當時之天候雖屬陰天且夜間無照明，有道路交通事故調
    查報告表可稽，然因有車輛之照明，加以駕駛人行經光線不明處，尤應小心謹慎
    減速慢行，豈能以其於二十公尺處始發現被害人因反應不及而解免其責任？被告
    此部分之辯解並無可採，又本件肇事責任經送請鑑定及覆議，亦為相同之認定，
    有臺灣省桃園縣區車輛行車事故鑑定委員會鑑定意見書及臺灣省車輛行車事故覆
    議鑑定委員會覆議書各一份在卷可稽，被告就車禍之發生有過失，堪以認定。
二、按汽車行駛時，駕駛人應注意車前狀況，並隨時採取必要之安全措施，道路交通
    安全規則第九十四條第三項定有明文，被告駕駛車輛原應注意上開規定，而依車
    禍發生當時之天候、道路狀況亦無不能注意之情，竟疏未注意及此，致生本件車
    禍，其就車禍之發生有過失，已如前述，雖被害人黃雲騎乘腳踏車未依規定行使
    外側慢車道，就車禍之發生亦有過失，然此並無解於被告應負之過失責任，又被
    害人黃雲因本件車禍死亡，已經檢察官督同法醫師相驗屬實，有相驗屍體證明書
    、驗斷書及勘驗筆錄在卷可稽，其死亡與被告之過失行為自有相當因果關係。
三、次按「刑法上所謂業務，係指個人基於其社會地位繼續反覆所執行之事務，其主
    要部分之業務固不待論，即為完成主要業務所附隨之準備工作與輔助事務，亦應
    包括在內。」（最高法院七十一年台上字第一五五０號判例意旨參照）被告係經
    營汽車材料行，雖非以駕駛為業，然其平日以小貨車載送貨物，則駕車送貨即為
    其主要業務所附隨之準備工作與輔助事務，又從事業務之人，對於一定危險之認
    識能力較常人為強，故法律課以較高之注意義務。換言之，客觀上，其避免發生
    一定危險之期待可能性較常人為高，故其違反注意義務之可責性，自亦較重。因
    之，被告不論其駕駛貨車係為送貨或僅係單純之交通工具，亦不問其有無報酬或
    是否以營利為目的，均不失其為業務上行為之性質，故被告辯稱車禍發生當時已
    下班，其駕車行為非屬業務行為云云，容有誤會。
四、被告於車禍發生後，除報警將傷者送醫診治外，並對到場處理事故之警員表示其
    為小貨車之駕駛人，而自首受裁判之事實，有載明報案人為甲○○之道路交通事
    故調查報告表一份在卷可稽，並經證人即警員謝政城到庭證述屬實，符合自首要
    件，應依刑法第六十二條前段規定減輕其刑。
五、又汽車駕駛人，在快車道依規定行駛，因行人或慢車不依規定，擅自進入快車道
    ，而致人受傷或死亡，依法應負刑事責任者，減輕其刑。道路交通管理處罰條例
    第八十六條第二項定有明文。被害人黃雲騎乘腳踏車不依規定，擅自進入快車道
    ，致生車禍，然被告既有如前所述疏未注意車前狀況及隨時採取必要之安全措施
    ，而有違反道路交通安全規則第九十四條第三項之規定，就車禍之發生有過失，
    因之，被告既非「依規定」行駛，自無該條減輕其刑規定之適用，併予敘明。
六、核被告所為，係犯刑法第二百七十六條第二項之業務過失致死罪。被告於犯罪未
    發覺前自首而受裁判，應依刑法第六十二條前段，減輕其刑。被告駕駛汽車在快
    車道依規定行駛，因慢車不依規定，擅自進入快車道，而致死亡，依法應負刑事
    責任，應依道路交通管理處罰條例第八十六條第二項，減輕其刑，並遞減之。爰
    審酌被告過失程度、其過失就車禍發生之原因力，犯罪所生之危害、犯罪後之態
    度，已與被害人家屬達成訴訟上和解等一切情狀，量處如主文所示之刑。
七、未查，被告未曾受有期徒刑以上刑之宣告，有臺灣高等法院被告前案紀錄表一份
    在卷可稽，其因一時失慮，致罹刑章，經此偵審程序當知所警惕，信無再犯之虞
    ，且本件犯罪後亦已被害人家屬達成民事和解，本院認所宣告之刑以暫不執行為
    適當，爰併宣告緩刑二年，以啟自新。
據上論斷，應依刑事訴訟法第二百九十九條第一項前段，刑法第二百七十六條第二項
、第六十二條第二項、第七十四條第一款，罰金罰鍰提高標準條例第一條前段，判決
如主文。
本案經檢察官黃智勇到庭執行職務。
中      華      民      國      九十一      年    二      月    十五    日
                                  臺灣桃園地方法院刑事第一庭
                                      法  官    黃  斯  偉
右正本證明與原本無異。
如不服本判決，應於判決送達後十日內向本院提出上訴狀( 應附繕本 )，上訴於
臺灣高等法院。
                                      書記官    李  珈  慧
中      華     民       國      九十一      年    二      月     十九   日
附論罪科刑依據之法條：
刑法第二百七十六條
因過失致人於死者，處二年以下有期徒刑、拘役或二千元（現已提高十倍為二萬元）
以下罰金。
從事業務之人，因業務上之過失犯前項之罪者，處五年以下有期徒刑或拘役得併科三
仟元（現已提高十倍為三萬元）以下罰金。
